臺灣新竹地方法院民事裁定　　　　　100年度司養聲字第163號
聲　請　人
即　收養人　楊大甲　　民國41.
聲　請　人
即被收養人　楊傑凱　　民國89.
法定代理人　林佩詩
上聲請人聲請認可終止收養事件，本院裁定如下：
    主  文
准予終止養子楊傑凱與養母林家惠、養父楊大甲間之收養關係。
程序費用由聲請人負擔。
    理  由
一、本件聲請意旨略以：被收養人楊傑凱為養父楊大甲與養母林
    家惠之養子，且被收養人現為未成年人，因養母林家惠已逝
    ，收養人楊大甲與被收養人楊傑凱合意終止收養，並經終止
    收養後之法定代理人即被收養人生母林佩詩之同意，雙方簽
    訂終止收養契約書，爰聲請本院認可終止養父楊大甲與被收
    養人楊傑凱間之收養關係，併聲請許可被收養人楊傑凱與養
    母林家惠死後終止收養關係等語。
二、按養父母與養子女之關係，得由雙方合意終止之；前項終止
    ，應以書面為之；養子女為未成年人者，並應向法院聲請認
    可。法院依前項規定為認可時，應依養子女最佳利益為之；
    養子女為滿7 歲以上之未成年人者，其終止收養關係，應得
    收養終止後為其法定代理人之人之同意，民法第1080條第1
    、2 、3 、6 項所明文規定。又養父母死亡後，養子女得聲
    請法院許可終止收養；養子女為滿7 歲以上之未成年人者，
    其終止收養之聲請，應得收養終止後為其法定代理人之人之
    同意，民法第1080條之1 第1 、3 項亦有明定。
三、經查：(一)被收養人楊傑凱係滿7 歲之未成年人，其於91年12
    月6 日被收養人楊大甲、林家惠收養，且收養人林家惠於
    100 年6 月25日死亡，有收養人楊大甲、被收養人楊傑凱之
    戶籍謄本及收養人林家惠之除戶戶籍謄本各1 紙附卷可稽，
    又經收養人楊大甲、被收養人楊傑凱及其生母林佩詩均到庭
    同意終止收養，並皆瞭解終止收養後之法律關係（見本院
    100 年12月30日訊問筆錄）。又本院為審酌本件終止收養之
    合適性，依職權分別囑請新竹縣公益慈善會及財團法人聖功
    社會福利慈善基金會派員進行訪視，其中被收養人及其生母
    之訪視意見略以：「1.未成年人楊傑凱已年滿11歲，清楚表
    達不希望改變目前生活模式，未成年人楊傑凱從未與聲請人
    楊大甲共同生活，亦不知聲請人楊大甲與其關係，終止收養
    後，並不會改變未成年人楊傑凱目前生活模式，且現與生母
    共同生活，較有利於未成年人楊傑凱未來身心發展；2.收養
    程序完成後，並未改變未成年人楊傑凱與生母林佩詩實際親
    子互動關係，未成年人楊傑凱從出生至今仍由生母林佩詩實
    際扶養並共同生活，已有深厚親子感情，互動關係緊密，且
    照顧上並無不適之處；評估生母林佩詩足以提供未成年人楊
    傑凱妥善之照顧；3.生母林佩詩對於未成年人楊傑凱個性、
    喜好、發展十分了解，生母林佩詩生活簡單規律，足以認為
    未成年人應受到良好照顧，故評估生母林佩詩之親職能力良
    好；4.生母林佩詩工作尚稱穩定，固定卡債、子女教育費及
    生活費外，無其他較大筆金額支出，評估生母林佩詩之經濟
    較薄弱，但有男友提供經濟上支援，其目前住處環境亦尚為
    穩定，故認為生母林佩詩應可承擔扶養未成年人楊傑凱之親
    職責任；5.綜合上述，生母林佩詩親職能力與經濟條件尚可
    ，多年來亦為未成年人楊傑凱之實際扶養人，未成年人楊傑
    凱對生母林佩詩情感依附緊密，且能提供未成年人楊傑凱成
    長環境，由生母林佩詩負擔扶養照顧未成年人楊傑凱之責任
    ，對未成年人楊傑凱之身心發展並無不利之影響，考量未成
    年子女之最佳利益，故建議終止認可未成年人楊傑凱收養事
    件，未成年人楊傑凱由生母林佩詩監護，應無不適之處」等
    語，此有新竹縣公益慈善會100 年10月27日100 竹益字第
    144 號函所附辦理兒童少年收養暨監護權事件訪視報告1 份
    附卷可參。至收養人楊大甲之訪視結果則以：「1.收養人目
    前失業，無工作的情況下無法供給被收養人生活所需，亦擔
    心自己扶養不起被收養人，加上生母也希望能夠終止收養，
    雙方已達共識並做好溝通，收養人同意終止與被收養人的關
    係，無任何意見；2.收養人表示被收養人自出生後就沒有在
    他身邊，無共同生活之經驗，因此其對被收養人不了解，無
    法表達被收養人的個性及生活樣貌，略為生疏，親職能力發
    揮有限；3.綜觀上述，收養人目前無工作，沒有收入的情況
    下扶養被收養人尚屬困難，此部分亦是收養人擔心的考量之
    一，而收養人雖是被收養人的養父但兩人卻沒有共同生活的
    經驗，親子關係疏遠，整個過程只是個形式而已，不符收養
    意義，此事也經過收養人及被收養人之生母的溝通而辦理，
    雙方已有共識，收養人也同意，沒有任何意見，因此評估該
    案有終止收養之必要」等語，亦有財團法人聖功社會福利慈
    善基金會100 年10月17日聖功基字100567號函所附收出養案
    訪視調查報告1 份在卷可憑。據此，本院綜合上情並參考前
    揭訪視報告之評估與建議，認為被收養人楊傑凱自91年12月
    6 日起被收養後，仍與生母林佩詩及生母家人共同生活，未
    有與收養人楊大甲、林家惠共同生活之經驗，則由被收養人
    之生母負擔扶養照顧被收養人之責任，對被收養人之身心健
    全發展並無不利之影響，考量被收養人楊傑凱之最佳利益，
    本件聲請人聲請認可終止養父楊大甲與養子楊傑凱之收養關
    係，及聲請許可終止養母林家惠（已歿）及養子楊傑凱間之
    收養關係，均應予認可。
四、依非訟事件法第21條第1 項前段，裁定如主文。
五、如對本裁定抗告須於裁定送達後10日內向本院提出抗告狀，
    並繳納抗告裁判費新台幣1,000 元。
中    華    民    國  100    年    12    月    30     日
                  家事法庭司法事務官  王毓慈